【裁判字號】    89,自,43
【裁判日期】    890615
【裁判案由】    詐欺
【裁判全文】
臺灣彰化地方法院刑事判決                            八十九年度自字第四三號
    自  訴  人  甲○○
    被      告  乙○○
右列被告因詐欺案件，經自訴人提起自訴，本院判決如左：
    主      文
乙○○無罪。
    理      由
一、自訴意旨略以：被告於民國八十六年十二月十五日以建售房屋缺錢為由，邀原告
    投資，原告乃交與新台幣（以下同）二百萬元，並約定於八十八年六月十四日到
    期時，被告應償還本金利息共三百二十萬元，被告並簽發三百二十萬元支票及四
    百八十萬元本票交原告收執，以資取信，嗣到期日前二日被告以新購土地，其資
    金用以支付土地款，商請原告自代收銀行將支票暫行抽回，並言明二、三日內即
    以現金換回票據，但被告遲未換回票據，原告乃逕再提示，然支票卻已經被告撤
    銷付款委託而遭退票，被告顯有詐欺之意，犯刑法第三百三十九條詐欺罪，爰
    依法提起自訴。
二、按刑法第三百三十九條詐欺罪之成立，以行為人主觀上基於不法所有之意圖而施
    用詐術，致使被害人因受詐術之誤導進而為財物之交付或處分財產，使行為人獲
    取財物或財產上之利益為其成立要件，倘若行為人主觀上並無不法意圖，或行為
    人客觀上無施用詐術之行為，或被害人並未因行為人之施用詐術而受誤導，或被
    害人並非因受誤導而處分其財物者，均不得遽以該罪相繩。
三、訊據被告乙○○坦承有自訴人所指邀約自訴人投資二百萬元，於到期前請自訴人
    自銀行抽回支票，嗣將支票撤銷付款委託等情，惟否認有詐欺犯意，辯稱：自訴
    人與其朋友林士欽等人於八十六年十二月十五日共投資九百萬元，中途於八十七
    年間林士欽等人見時機不佳拿回所投資之六百萬元，到期時，因景氣不好，沒錢
    還，伊要將房屋過戶給投資之人，但自訴人等均不願意，伊又標會還了一百萬元
    ，僅剩自訴人投資之二百萬元，後知自訴人要將支票提示，伊害怕才撤銷付款委
    託等語。
四、經查，本件係被告為興建房屋出售，邀自訴人投資，自訴人與其朋友林士欽、呂
    慧珒等人共同投資九百萬元，其中自訴人出資二百萬元，並由自訴人出面於八十
    六年十二月十五日與被告簽訂投資協議書，約定投資利潤為百分之六十，於八十
    八年六月十四日屆期時，本息一次償還，被告並簽立支票及本票交與自訴人等人
    ，於八十七年十一月十六日自訴人朋友林士欽等人以被告財務欠佳，抽回投資金
    六百萬元，八十八年呂慧珒又取回所投資之一百萬元，僅餘自訴人之本息共三百
    二十萬元尚未清償，此經自訴人供明在卷，並有自訴人所提投資協議書、本票二
    張、支票一張與被告所提出已供投資者兌領之支票五張、林士欽收據（以上均為
    影本）等附卷可稽，又自訴人亦供稱被告所興建之房屋已建造完成，售與中央健
    康保險局中區分局等語，可知被告邀自訴人等投資確係用於建築房屋，且於林士
    欽等投資人見況不佳，中途抽回投資金時，被告亦如數返還，足見被告並無施用
    詐術，亦無不法所有意圖，再參酌自訴人所供被告要過戶給伊用以抵債之房屋與
    被告籌資興建者不同等語，亦可見被告於屆期後雖因景氣欠佳，無現金可以還債
    ，但仍願用其房屋抵債，果有意詐騙，何庸如此。至被告於支票屆期前央求自訴
    人取回已提示之支票，旋又撤銷付款委託乙節，諒係已知自己資金不足，無法如
    期兌現，而自訴人已執意再度提示，恐影響支票信用，出於無奈所致，若其有詐
    欺之憶，先前何願償還絕大部分投資金，又哀求自訴人抽回支票，儘可置之不理
    ，由此益見被告並無詐欺之意，本案應屬民事糾葛，應循民事途徑解決，要難以
    詐欺罪責相繩。此外復查無其他積極證據足資證明被告有何詐欺犯行，被告犯罪
    既不能證明，自應為無罪之諭知。
據上論斷，應依刑事訴訟法第三百四十三條、第三百零一條第一項，判決如主文。
中      華      民      國      八十九      年      六      月    十五  日
                                臺灣彰化地方法院刑事第二庭
                                      法      官  黃  龍  忠
右正本證明與原本無異。
如不服本判決，應於判決送達後十日內，向本院提出上訴狀（須附繕本）。
                                      法院書記官  謝  秋  德
中      華      民      國      八十九      年      六      月    二十  日


司法院資訊處製作；財團法人民間司法改革基金會備份。
